【裁判字號】    90,訴,1474
【裁判日期】    901016
【裁判案由】    給付工程款
【裁判全文】
臺灣臺北地方法院民事判決  九十年度訴字第一四七四號
    原      告  甲○○
    被      告  乙○○
右當事人間請求給付工程款事件，本院判決如左：
    主      文
原告之訴駁回。
訴訟費用由原告負擔。
    事      實
甲、原告方面：
一、聲明：被告應給付原告新台幣（下同）七十七萬一千九百元，及自民國八十二年
    七月一日起至清償日止，按年息百分之五計算之利息。
二、陳述：
（一）被告於民國八十二年間，委請原告代為施工位於高雄市台鳳帝門大樓之工程，
      而如原證一估價單所列計新台幣（下同）七十七萬一千九百元之工程款，於原
      告如期完工後，被告履經原告催討，竟均藉詞推諉，拖延而不為給付，為此，
      爰依兩造間承攬關係，請求被告為如訴之聲明所示之給付。
（二）對被告抗辯所為之陳述：
  １、本件被告與原告接洽時並沒有訂書面契約，只有口頭承諾，被告既已承認曾委
      託原告承攬被告所承包之台鳳大樓大理石工程，並經證人即施工之師傅蔡慶輝
      證述綦詳，而原告本件請求之工程款即屬兩造承攬合意之範圍，則原告應付款
      乃天經地義之事，然被告僅於八十二年上半年支付部分工程款，就原告起訴請
      求之本件工程完竣後應給付之餘款，竟逃避給付，避而不見，被告辯稱其公司
      已於八十二年間結束而為解散登記，轉由訴外人盧新進負責未完工之工程云云
      ，全屬卸責之詞，被告自為解散公司，委請第三人負責工程之行為，並未告知
      原告，該承包權之移轉亦未經原告同意，所謂原告與第三人間盧新進之權義關
      係，係被告為轉移焦點，遂其不為給付之推卸之責；惟證人盧新進現遷移不明
      ，原告亦無法聯絡到。
  ２、本件估價單是原告後來就記憶所及及手邊尚留存之資料填寫的，並經證人蔡慶
      輝證述確有施作該部分工程，足證原告請求給付估價單上之工程款確屬有據；
      之前被告所給的支票是工資之部分，本件依估價單請求的是連工帶料的部分。
  ３、原告自八十二年下半年起，即陸續不斷，多次去找過被告的太太請款，因為找
      不到被告，所以只能向被告太太要，但被告太太均向原告表示被告人在大陸，
      有官司纏身，短期內無法回來，原告履次登門尋找，皆遭相同說詞敷衍，今竟
      主張時效完成，實有失事理之平，但因皆是原告本人去找的，無法提出證據。
三、證據：提出估價單為證，並聲請訊問證人蔡慶輝、盧新進。
乙、被告方面：
一、聲明：原告之訴駁回。
二、陳述：
（一）被告八十一年間為彼得石材有限公司（下稱彼得公司）之負責人，彼得公司於
      八十一年六月，經由訴外人盧新進之介紹，承包華蘶營造股份有限公司在高雄
      市台鳳大樓之大理石工程，當時曾將該大理石工程之一部分委託原告施工，而
      八十二年五月間，被告因大陸投資事務須赴大陸長駐，無法照應台鳳工程，遂
      將該項承包工程結束，轉交由訴外人盧新進個人向華蘶公司繼續承包，隨之彼
      得公司於八十二年下半年已結束營業，嗣並經核准解散登記，於彼得公司結束
      營業後有關台鳳大樓之大理石工程，或有由盧新進委由原告施工情形，惟均與
      被告無涉；而彼得公司於八十二年五月份以前雖曾委託原告施工，然該段期間
      委託施作之工程所應給付之工程款，均早以彼得公司為發票人之泛亞商業銀行
      高雄分行支票支付完畢，原告並均已兌現在案，倘彼得公司果真尚積欠原告八
      十二年份之工程款，則原告何以至今八年後始向被告追討，原告對被告之請求
      ，顯無理由。
（二）一般工程承包係由承攬人先填載估價單交予定作人，如定作人同意則雙方再簽
      訂承攬合約，倘工程額度不高力求簡便，定作人亦應於估價單上簽字確認，俟
      工程施工完畢，承攬人始以「請款單」向定作人請款，定作人驗收認可後，再
      由承攬人開具發票予定作人換取支付之支票，而本案原告提出自填之估價單，
      其上並無被告簽字確認，原告並自承所提之估價單係其後來就記憶所及及手邊
      尚留有之資料所填寫，被告否認其真正，原告又未提出承攬合約，何能證明兩
      造就該估價單所列之工程有承攬之合意。
（三）原告雖舉其曾僱用之師傅即證人蔡慶輝到庭證稱：原證一估價單上的材料都是
      伊用來製作花台的材料，伊在八十二年五月時有聽原告說工程是乙○○委託原
      告做的，至於原告是否有跟被告請到款，伊並不了解，另外伊也聽被告乙○○
      的弟弟熊復強說過乙○○委託原告做伊所負責的花台部分的工程，熊復強是幫
      乙○○看工地，是乙○○請熊復強在現場當工務，伊在工地看過乙○○但與他
      沒有交情，伊未曾在原、被告談有關承攬的事情時在場等語，惟依上開證詞，
      證人蔡慶輝證稱伊所作工程係被告委託原告承作，乃聽聞原告及被告之弟熊復
      強等之陳述而來，此聽訴訟當事人及他人所說之傳聞證言，並不具證據之能力
      ；又證人蔡慶輝證稱伊與被告並無交情，亦未曾於兩造談承攬之事時在場，且
      僅泛稱估價單上之材料係製作花台用，估價單又經原告自承係後來就記憶所及
      及手邊尚存資料所填，則蔡慶輝之證言顯不能證明本件兩造間有承攬關係存在
      ；另被告自始主張本件估價單上的工程，兩造根本沒有承攬關係存在，自無原
      告所謂承包權轉移之事。
（四）按技師、承攬人之報酬及其墊款請求權因二年間不行使而消滅；消滅時效自請
      求權可行使時起算；承攬報酬應於工作交付時給付之，無須交付者，應於工作
      完成時給付之，民法第一百二十七條第七款、第一百二十八條、第五百零五條
      第一項分別定有明文，本件縱以原告主張之事實為據，原告所主張之工程款係
      屬承攬人之報酬，八十二年間之承攬工程款，迄今已八年，依上開規定，其二
      年請求權時效早已消滅，被告否認原告主張自八十二年起即陸續不斷登門請求
      給付工程款云云，且若依原告所言，其請求之對象也是向被告之太太，而不是
      向被告請求，是就該工程款被告亦得主張時效抗辯，原告之請求顯無理由。
三、證據：提出支票存根影本、彼得公司解散登記證明書等件為證。
    理      由
一、原告起訴主張：被告於八十二年間，委請原告代為施工位於高雄市台鳳帝門大樓
    之工程，而如原證一估價單所列計七十七萬一千九百元之工程款，於原告如期完
    工後，履經原告催討，被告均未給付，是爰依兩造間承攬關係，訴請被告為如訴
    之聲明所示之給付；原告聲請訊問之證人蔡慶輝已證明估價單上之工程，確為被
    告委託原告承攬範圍，且原告確有依約施作；原告自八十二年下半年起，即陸續
    不斷請款，惟因找不到被告，所以只能向被告太太要，並無時效消滅之問題等語
    。被告則以：八十一年間被告為彼得公司負責人，承包高雄市台鳳大樓之大理石
    工程，於八十二年五月份以前，曾將大理石工程之一部分委託原告施工，惟該段
    期間委託施作之工程款，均已支付完畢，彼得公司亦已於八十二年下半年結束營
    業，被告否認原告所提估價單之真正，亦否認原告主張就估價單上所列工程，兩
    造有承攬合意；證人蔡慶輝之證詞乃傳聞證言，無法證明兩造間承攬關係存在，
    且本件時效已消滅，被告否認原告所謂自八十二年起即不斷請款等語，資為抗辯
    。
二、按當事人主張有利於己之事實者，就其事實有舉證之責任，民事訴訟法第二百七
    十七條定有明文，本件原告主張如其所提估價單上所載工程款，乃被告於八十二
    年間委請原告施作之工程款項，惟被告於完工後，迄未給付之事實，為被告所否
    認，辯以原告所請求之估價單上所載工程，兩造並無承攬合意，估價單亦非真正
    ，是依上開法條規定，自應由原告就兩造間確就估價單上所載工程，存有承攬關
    係，此一有利於己之事實，負舉證之責。查卷附原告所提出之估價單，業經原告
    自承，因兩造間並無任何書面契約或往來文件，故估價單乃其於完工後就記憶所
    及與手邊尚存資料填寫，其上並無被告簽名確認，則被告既已否認估價單之真正
    ，該紙文書單據之證明力，即非無疑；而原告固又舉其曾僱用之師傅即證人蔡慶
    輝到庭證稱：估價單上之材料，都是伊用來製作花台的材料，伊在八十二年五月
    時有聽原告說工程是被告乙○○委託原告做的，另外伊也聽被告弟弟熊復強說過
    被告委託原告做伊所負責的花台部分之工程，伊在工地看過被告但無交情，也未
    曾在兩造談論有關承攬之事時在場等語，以證明估價單上所載工程確有施作，且
    確屬兩造承攬合意之範圍，惟縱估價單上所載工程原告確有施作，然因證人證稱
    關於該部分之工程係被告委託原告施作乙節，乃其聽聞原告及訴外人熊復強所言
    ，其未曾在兩造談論承攬乙事時在場，則證人前開證述即屬傳聞證言，無法作為
    兩造確就估價單所載工程存有承攬關係之證明，而原告又未能舉出其他證據以實
    其說，是原告此節主張，即非可採。
三、又按承攬人之報酬請求權，因二年間不行使而消滅，民法第一百二十七條第七款
    定有明文，本件縱以原告主張：估價單上所載工程，兩造確有承攬關係之事實為
    據，惟因原告請求之工程款係屬承攬人之報酬，八十二年間之承攬工程款，迄今
    已八年，早逾上開法條關於二年短期時效之規定，而原告固陳稱其自八十二年起
    ，即陸續不斷登門請求工程款，但因被告太太履次表示被告人在大陸，無法找到
    ，所以只能向被告之太太請款，請求權時效並無消滅等詞，惟為被告所否認，原
    告又自承無法就上開主張提出任何證據以供本院斟酌，按依民事訴訟採當事人主
    義，有舉證責任之當事人未能舉證或舉證不足時，法院即無由以其主張為裁判之
    基礎，形成有利於該當事人之心證，只得令其承擔敗訴之不利益，是原告既未能
    就本件時效因其不斷請求而中斷之主張，盡舉證之責，則被告辯稱：縱原告對被
    告確有如估價單所載款項之債權，因時效已消滅，被告亦得拒絕給付等語，即屬
    有據。
四、綜上，原告主張基於兩造間之承攬關係，為如訴之聲明所示之請求，惟因原告就
    其請求之工程款項，兩造間確有承攬關係存在且承攬報酬之時效並未消滅等事實
    ，未能舉證以實其說，當認原告之主張為無理由，應予駁回。
五、本件事證已臻明確，兩造其餘攻擊防禦及舉證，核與判決結果不生影響，不另一
    一論述，附此敘明。
六、據上論結，本件原告之訴為無理由，依民事訴訟法第七十八條，判決如主文。
中      華      民      國    九十      年      十      月      十六    日
                        民事第四庭  審判長  法      官  謝明珠
                                            法      官  黃柄縉
                                            法      官  孫曉青
右為正本係照原本作成
如對本判決上訴，須於判決送達後廿日內向本院提出上訴狀
中      華      民      國    九十      年      十      月      十七    日
                                            法院書記官  袁以明


司法院資訊處製作；財團法人民間司法改革基金會備份。
